臺灣高雄地方法院刑事判決　　　　　　　　　　　　九十二年度交訴字第一一七號
　　公　訴　人　臺灣高雄地方法院檢察署檢察官
　　被　　　告　甲○○
右列被告因公共危險案件，經檢察官提起公訴（九十二年度偵字第一００四一號），
本院判決如左：
    主  文
甲○○因過失傷害人，累犯，處有期徒刑參月。又駕駛動力交通工具肇事，致人受傷
而逃逸，累犯，處有期徒刑捌月。應執行有期徒刑拾月。
    事  實
一、甲○○曾於民國八十九年八月因施用毒品案件，經台灣板橋地方法院判處有期徒
    刑二月，甫於九十一年十月六日執行完畢，猶不知戒慎，於九十二年三月九日十
    七時三十五分許，駕駛郭阿文（尚未過戶、車主仍登記張信仁）所有之車牌號碼
    ＯＰ─九二六二號自用小客車，沿高雄縣梓官鄉○○路由北往南方向行駛，途經
    該路與仁愛路交叉口前，欲左轉仁愛路時（起訴書誤載為欲迴轉改由南向北方向
    行駛），理應注意車輛行駛至交岔路口，轉彎車應讓直行車先行，並應注意車前
    狀況，隨時採取必要之安全措施。而依當時情形，又無不能注意之情事，竟疏於
    注意，於上開交岔路口時，貿然左轉，其所駕駛之自用小客車右前側不慎擦撞在
    該路南向北方向行駛，由鄭有中所駕駛附載其妻乙○○之車牌號碼Ｓ三—九五二
    五號自用小客車前方保險桿，致乙○○受有右手腕瘀挫傷、左大腿內側瘀青及左
    手第二指、第三指指間疼痛等傷害。甲○○見已駕車肇事，竟未留在現場處理，
    並即時報案將傷者送醫，而繼續前行至和平路與進學路口，因所駕之車輛故障始
    棄車逃逸。嗣經據報到場處之員警余明德，依甲○○所留置於車內之手提袋一只
    （內有甲○○所有之駕駛執照、內政部警政署國道公路警察局舉發違反道路交通
    管理事件通知單各一紙、手機、衣服等物），而循線查悉上情。
二、案經乙○○訴由高雄縣政府警察局岡山分局報請台灣高雄地方法院檢察署檢察官
    偵查起訴。
    理  由
一、本件被告甲○○所犯係死刑、無期徒刑、最輕本刑為三年以上有期徒刑以外之罪
    ，其於準備程序中就被訴事實為有罪之陳述，經法官告知簡式審判程序之旨，並
    聽取公訴人及被告之意見後，經本院裁定由受命法官獨任進行簡式審判程序，合
    先敘明。
二、訊據被告對於右揭犯罪事實於本院審理時坦承不諱，核與告訴人乙○○及其夫鄭
    有中於警詢指述車禍發生之情節（見警卷第一頁至第二頁、警卷第六頁），及警
    員余明德於偵訊時證述查獲被告之情節（見偵卷第二０頁至第二一頁），相互符
    合，復有委託書、汽車買賣合約書、行車執照、領車收據、借據、道路交通事故
    現場圖、道路交通事故調查報告表(一)、(二)、告訴人受有上開傷害之海佃聯合診所
    診斷證明書各一份，及案發現場相片八張在卷可憑。再查：
  (一)按車輛行駛時，駕駛人應注意車前狀況，並隨時採取必要之安全措施；汽車行駛
    至交岔路口，轉彎車應讓直行車先行，道路交通安全規則九十四條第三項、第一
    百零二條第一項第六款前段分別定有明文。被告考領有普通小型車駕駛執照，有
    駕駛執照影本在卷可證（見警卷第十五頁），對前開規定應知之甚稔，並確實遵
    守之。而依警卷所附道路交通事故調查報告表暨所附現場圖及肇事現場照片觀之
    ，肇事當時天氣晴，路面乾躁、無缺陷，亦無障礙物，視距良好，並無不能注意
    之情事，乃被告竟未遵守上開規定，貿然左轉，以致鄭有中煞避不及而發生本件
    車禍事故，被告之行為有過失應堪認定。又告訴人所受之傷害既因被告之過失行
    為所造成，則被告之過失駕車行為與告訴人所受傷害間，自有相當因果關係。
  (二)次按判斷駕駛人有無逃逸之故意，應就客觀事實判斷，如駕駛人對於危險之發生
    有所認識，明知已發生車禍，或知悉車禍有人受傷害或死亡之可能，竟未下車查
    看，仍駕車離去，即可認定有肇事逃逸之犯意。亦即駕駛人對於駕駛動力交通工
    具肇事致人死傷之事實，駕駛人已有所認識，並進而決意擅自逃離現場之主觀心
    態，具有此項故意之犯意，始符合本罪之構成要件，惟此項故意之犯罪型態，應
    包括直接故意與間接故意。所謂直接故意，係指駕車肇事而已知悉發生使人受傷
    或死亡之結果，如仍決意駕車逃離現場；至於間接故意，係指駕駛人對於駕車有
    無肇事不確知，或對於有無使人受傷尚未確知，但因駕車肇事而發生使人受傷之
    結果，駕駛人已有所懷疑，仍決意駕車逃逸，即有肇事逃逸之間接故意。本件被
    告所駕駛之車輛與鄭有中駕駛之車輛發生撞擊後，被告之車輛右前側及鄭有中之
    車輛前側保險桿均嚴重毀損，且被告之車輛再前行至進學路口，即因故障無法動
    彈，被告乃棄車逃逸，業據被告於本院審理時供承明確，並有道路交通事故現場
    圖及案發時現場照片八張附卷可佐（見警卷第二一頁、第二六頁至第二八頁），
    顯見兩車撞擊力道強大，則依肇事當時情形客觀判斷，被告就鄭有中車內之駕駛
    或乘客有受傷之可能性乙節，應有合理之懷疑；況被告於本院審理時復自承：其
    知道對方車內人員有可能會受傷，但因其持有毒品，怕被警察查獲，始逃離現場
    等語（見本院卷第二０九頁）。顯見，被告有肇事逃逸之間接故意，至為明確。
  (三)綜上所述，被告之自白與事實相符，自得為認定犯罪之依據。是本件事證明確，
    被告涉犯過失傷害及肇事逃逸之犯行，應堪認定。
三、核被告所為，係犯刑法第二百八十四條第一項前段之過失傷害罪，及同法第一百
    八十五條之四之肇事逃逸罪。被告所犯上開二罪，犯意各別，行為互殊，應予分
    論併罰。又被告曾於八十九年間因毒品案件，經法院判處有期徒刑二月確定，並
    於九十一年十月六日執行完畢，有台灣高等法院被告全國前案紀錄表在卷可憑，
    其於有期徒刑執行完畢後，五年內再犯本件最重本刑為有期徒刑以上之罪，係屬
    累犯，依刑法第四十七條之規定加重其刑。爰審酌被曾有竊盜、毒品等前科（有
    台灣高等法院被告全國前案紀錄表可稽），素行欠佳，其因過失之駕車行為，導
    致告訴人受傷，且肇事後竟未下車照護告訴人而逃離現場，犯罪情節非輕，且迄
    今亦未與告訴人達成和解以賠償損失，惟念及被告於本院審理時，尚能坦承犯行
    等一切情狀，分別量處如主文所示之刑，並定其應執行刑，以資懲儆。
據上論斷，應依刑事訴訟法第二百九十九條第一項前段、第二百七十三條之一第一項
，刑法第二百八十四條第一項前段、第一百八十五條之四、第四十七條、第五十一條
第五款，罰金罰鍰提高標準條例第一條前段，判決如主文。
本案經檢察官丙○○到庭執行職務。
中       華       民       國    九十三    年    八     月     十一     日
                                   臺灣高雄地方法院交通法庭
                                       法  官  洪 能 超
右正本證明與原本無異。
如不服本判決，應於判決送達後十日內，向本院提出上訴狀。
                                       書記官  吳 金 霞
中       華       民       國    九十三    年    八     月     十一     日
附錄法條：
中華民國刑法第二百八十四條
(過失傷害罪)
因過失傷害人者，處六月以下有期徒刑、拘役或五百元以下罰金，致重傷者，處一年
以下有期徒刑、拘役或五百元以下罰金。
從事業務之人，因業務上之過失傷害人者，處一年以下有期徒刑、拘役或一千元以下
罰金，致重傷者，處三年以下有期徒刑、拘役或二千元以下罰金。
中華民國刑法第一百八十五條之四
駕駛動力交通工具肇事，致人死傷而逃逸者，處六月以上五年以下有期徒刑。
